臺灣桃園地方法院刑事判決
111年度交簡上字第86號
上  訴  人  臺灣桃園地方檢察署檢察官
上  訴  人
即  被  告  梁水寶



上列上訴人因過失傷害案件，不服本院民國111年1月17日110年
度壢交簡字第812號第一審刑事簡易判決（聲請簡易判決處刑案
號：110年度偵字第6021號），提起上訴，本院管轄之第二審合
議庭判決如下：
    主  文
原判決撤銷。
梁水寶犯過失傷害罪，處拘役肆拾日，如易科罰金，以新臺幣壹
仟元折算壹日。緩刑貳年。
    事  實
一、梁水寶於民國109年4月20日上午8時55分許，騎乘車號000-0
    00號輕型機車，沿桃園市中壢區環中東路外側車道往永福路
    方向行駛，行經環中東路與環中東路101巷交岔路口左轉時
    ，適孫銘萱騎乘車號000-0000號普通重型機車，行駛於同向
    之內側車道，位在梁水寶之左後方。梁水寶本應注意依標誌
    標線行駛，以兩段方式進行左轉，不得跨越禁止變換車道線
    ，變換車道及轉彎時，應先顯示方向燈，並讓直行車先行。
    而當時並無不能注意之情形，梁水寶疏未注意，未顯示方向
    燈而貿然自外側車道跨越禁止變換車道線，進入內側車道左
    轉，孫銘萱因而閃避不及，2車發生碰撞，孫銘萱倒地後受
    有左肘、右腕及右膝多處深部擦傷。
二、案經孫銘萱訴由桃園市政府警察局中壢分局移送臺灣桃園地
    方檢察署檢察官偵查並聲請簡易判決處刑。
    理  由
壹、證據能力部分：
一、本判決所引用被告以外之人於審判外所為之陳述，被告梁水
    寶於本院準備程序時明示同意其證據能力，審酌上開陳述作
    成之情況，均符合法律規定，並無顯不可信之情形，認屬適
    當，依刑事訴訟法第159條之5第1項之規定，有證據能力。
二、其餘經本判決援引之證據，被告均未爭執其證據能力，且核
    無公務員違法取證之情形，又與本案犯罪事實之認定具關聯
    性，並經本院於審判期日，踐行證據調查之法定程序，應認
    均有證據能力。
貳、實體部分：　　
一、被告於本院審理時主張：我當時騎車有向內側車道偏移，我
    承認有疏失，但我並沒有要左轉等語。
二、經查：
  ㈠被告於上開時間，騎乘車號000-000號輕型機車，沿桃園市中
    壢區環中東路外側車道往永福路方向行駛，行經環中東路與
    環中東路101巷交岔路口前，未顯示方向燈而自外側車道跨
    越禁止變換車道線進入內側車道，適告訴人孫銘萱騎乘車號
    000-0000號普通重型機車，行駛於同向之內側車道，位在被
    告之左後方，因閃避不及，2車發生碰撞，告訴人倒地後受
    有左肘、右腕及右膝多處深部擦傷等情，業據被告於偵查、
    原審及本院第二審審理時坦承不諱，並有告訴人孫銘萱於警
    詢及檢察事務官詢問之證述可佐（見偵卷第11-12頁、第35-
    36頁、第69-70頁），另有中壢長榮醫院診斷證明書、監視
    錄影畫面擷圖、道路交通事故現場圖、調查報告表㈠、㈡、現
    場照片、本院勘驗筆錄及擷圖為憑（見偵卷第25頁、第27-3
    2頁、第37-52頁，本院壢交簡卷第98頁、簡上卷第55-56頁
    、第59-60頁），堪以認定。
  ㈡被告雖主張其當時車身向左偏移並無左轉彎之意思，惟依本
    院勘驗現場監視錄影畫面之結果，被告行車至環中東路與環
    中東路101巷交岔路口前，車身突然大幅度向左偏移，跨越
    禁止變換車道線進入內側車道，且持續往內側移動，有本院
    勘驗筆錄及擷圖在卷可憑（見本院簡上卷第55頁、第59頁）
    ，與單純直行而偏移之情形顯不相同。再參告訴人於警詢及
    檢察事務官詢問時證稱：我從對方左側直行時，對方突然有
    左轉的動作，然後發生擦撞；我與對方是車頭與車頭碰撞等
    語（見偵卷第12頁、第35頁、第70頁），堪認依告訴人在場
    所見，被告確係在路口左轉。被告辯稱僅是向左偏移等語，
    不足採信。
三、按機車行駛之車道及轉彎，應依標誌或標線之規定；變換車
    道及轉彎時，應顯示方向燈，並讓直行車先行，道路交通安
    全規則第91條第1項第2款、第6款、第99條第1項第3款、第2
    項、第102條第1項第5款、第7款分別定有明文。經查：
  ㈠桃園市中壢區環中東路往永福路方向，在環中東路101巷交岔
    路口前設有機慢車兩段左轉標誌及標線，另設有禁止變換車
    道線，有監視錄影畫面擷圖、道路交通事故現場圖及現場照
    片在卷可證（見偵卷第27-29頁、第51頁）。被告在該路口
    未顯示方向燈，自外側車道逕行跨越禁止變換車道線進入內
    側車道左轉彎，未讓內側車道直行之告訴人先行，已違反前
    揭注意義務。
  ㈡本案事故發生於日間，天候晴，道路無障礙物，視距良好，
    有監視錄影畫面擷圖、道路交通事故調查報告表㈠及現場照
    片可參（見偵卷第27-28頁、第31頁、第37-43頁），客觀上
    並無不能注意之情形，被告卻疏未注意而貿然左轉彎，其過
    失情節甚明。此外，本案事故經桃園市政府車輛行車事故鑑
    定會及覆議委員會鑑定結果，均認被告跨越禁止變換車道線
    未依規定兩段式左轉彎，為肇事原因，而同本院前開認定（
    見偵卷第100-103頁、第111-113頁）。從而，被告違反注意
    義務之過失行為明確。
四、告訴人因被告貿然左轉彎而發生碰撞，倒地後受有前開傷害
    ，其受傷部位及傷勢，與本件事故經過尚合於一般社會通念
    之事理關聯，應認被告之過失行為與告訴人所受傷害間，具
    有相當因果關係。故被告過失傷害人之犯行明確，應依法論
    罪科刑。
五、論罪：
  ㈠罪名：
    被告所為，犯刑法第284條前段之過失傷害罪。
  ㈡本案無自首之適用：
    對於未發覺之罪自首而受裁判者，得減輕其刑，刑法第62條
    前段定有明文。若職司犯罪偵查之機關依合理之依據，已發
    覺行為人涉有犯罪嫌疑，縱使行為人事後配合調查或自白，
    即與自首要件不符。經查，卷附道路交通事故肇事人自首情
    形紀錄表，雖記載本件事故報案時未報明肇事人姓名，處理
    人員前往現場時，肇事人在場，並當場承認為肇事人（見本
    院壢交簡卷第116頁）。惟查：
　⒈被告於本院準備程序時供稱：事故發生後我昏迷了，有人幫
    我叫救護車，我過了2天才醒過來，我出院後警察才通知我
    去等語（見本院簡上卷第54頁）。再參本案並無被告之酒精
    測定紀錄表，僅有衛生福利部桃園醫院緊急血液檢驗報告（
    見偵卷第85頁），以及證人即桃園市政府警察局中壢分局警
    員李峻宇於本院審理時證稱：當天是我前往車禍現場，但因
    時間過太久，已不記得處理經過；本案被告沒有酒精測定紀
    錄表，應該是當時沒有辦法完成酒精測試等語（見本院簡上
    卷第128-129頁），可見被告於事故後已無法依一般吐氣方
    式進行酒精測定，需以抽血方式檢測。被告所稱事故後昏迷
    送醫等情，應屬有據。
　⒉另證人即中壢分局警員徐祥峯於本院審理時證稱：本案是由
    我去現場與派出所警員交接，我到車禍現場時，不確定被告
    是否在場，我後來有到醫院聲請被告的抽血報告，但不記得
    有無與被告碰面；後來也是由我對被告製作警詢筆錄，在製
    作警詢筆錄前，我已經知道被告是本件車禍肇事人，但不是
    被告親口說的；我到事故現場時，有詢問告訴人，告訴人有
    告知事故發生經過等語（見本院簡上卷第119-124頁）。堪
    認前往現場處理事故之警員，在現場已透過告訴人得知事故
    發生經過，並知悉被告為肇事行為人。
　⒊由上可知，被告於本案事故發生後陷於昏迷而送醫，應無可
    能在場向處理事故之警員承認為肇事人。又警員前往現場後
    ，經由告訴人之說明，已獲悉事故發生經過及被告身分，於
    被告製作警詢筆錄前，即知悉被告為肇事行為人，堪認前述
    道路交通事故肇事人自首情形紀錄表之記載應屬有誤，應認
    警員於被告坦承前，已發覺其涉有過失傷害之犯罪嫌疑，故
    被告雖於警詢時坦承肇事，仍不合於自首之要件。
六、撤銷改判之理由：
  ㈠原審審理後，認被告犯罪事證明確，予以論罪科刑，固非無
    見。惟被告於本案不合於刑法第62條有關自首之要件，已如
    前述，原審誤認被告係自首而適用前揭規定予以減刑，即有
    違誤。檢察官上訴主張原審適用自首之規定不當，為有理由
    。
  ㈡至於被告上訴主張原審量刑過重等語。按刑之量定，係實體
    法上賦予法院得為自由裁量之事項，若量刑已以行為人之責
    任為基礎，並斟酌刑法第57條各款所列情狀而為整體之評價
    ，然後在法定刑度內，酌量科刑，且未偏執一端，致有失出
    失入之情形者，即不得遽指為違法或不當。原審就被告本案
    犯罪，已就刑法第57條所列之參考因素，依卷證資料所顯示
    之情狀為整體之評價，並未逾越法定刑度，亦未失其衡平或
    顯有裁量濫用之情形，故被告上訴主張為無理由。
  ㈢綜上所述，本件被告上訴無理由，惟檢察官上訴有理由，故
    應將原審判決予以撤銷改判。
七、科刑：
    審酌被告騎乘機車行經交岔路口，貿然跨越禁止變換車道線
    左轉彎，置後方直行車輛之安危於不顧，實有不該，念其犯
    後坦承部分過失行為，上訴後與告訴人經本院調解成立，並
    已賠償告訴人，告訴人表示不再追究，有本院調解筆錄在卷
    可憑（見本院簡上卷第61-63頁，此為原審未及審酌而有利
    於被告之量刑因素），兼衡被告行為所生損害、智識能力及
    生活狀況等一切情狀，量處如主文所示之刑，並諭知易科罰
    金之折算標準。
八、緩刑：
    查被告無前科，有臺灣高等法院被告前案紀錄表在卷可憑，
    其因一時騎車不慎肇致交通事故，經此偵、審程序，當知所
    警惕，而無再犯之虞；兼衡告訴人於調解程序中亦表示不再
    追究被告之刑事責任，並同意給予緩刑，有前揭調解筆錄可
    參。本院審酌上情，認所宣告之刑以暫不執行為適當，故依
    刑法第74條第1項第1款規定，諭知緩刑2年，以勵自新。
據上論斷，應依刑事訴訟法第455條之1第1項、第3項、第369條
第1項前段、第364條、第299條第1項前段，判決如主文。
本案經檢察官楊挺宏聲請簡易判決處刑，檢察官賴瀅羽到庭執行
職務。
中　　華　　民　　國　　111 　年　　10　　月　　19　　日
                  刑事第四庭  審判長法  官  黃柏嘉
　　　　　　　　　
　　　　　　　　　                  法  官  謝承益
　　　　　　　　　
                　　　　　　　　　  法　官　涂偉俊　　
以上正本證明與原本無異。
不得上訴。
　　　　　　　　　　　　　　　     書記官　余玫萱　　　　　　　　　　　　　　　　　　
中　　華　　民　　國　　111 　年　　10　　月　　19　　日


附錄所犯法條：
中華民國刑法第284條
因過失傷害人者，處1年以下有期徒刑、拘役或10萬元以下罰金
；致重傷者，處3年以下有期徒刑、拘役或30萬元以下罰金。